【裁判字號】    97,抗,123
【裁判日期】    970930
【裁判案由】    第三人異議之訴等
【裁判全文】
臺灣高等法院臺南分院民事裁定  97年度抗字第123號
抗  告  人  乙○○○
上抗告人因與相對人甲○○間第三人異議之訴等事件，對於中華
民國九十七年三月二十五日臺灣臺南地方法院所為裁定（九十六
年度訴字第六八三號），提起抗告，本院裁定如下：
      主      文
原裁定廢棄，發回臺灣台南地方法院。
      理      由
一、抗告意旨略以：伊於前案就台南地院八十四年度執字第三六
    五三號強制執行事件提起之債務人異議之訴，與本件第三人
    異議之訴不同。台南地院九十五年度執字第四六０五三號執
    行事件拍賣之建物，並非相對人甲○○建造原貌，伊已聲請
    原法院勘查建物現狀，原法院未予勘查建物現況，逕予裁定
    駁回伊在第一審之訴即有未洽；爰提起本件抗告，求為廢棄
    原裁定等語。
二、原法院裁定駁回抗告人在第一審所提第三人異議之訴，無非
    以：抗告人前以相對人為對造，主張如原判決附表二（下稱
    附表二）所示之建物，係由抗告人夫婦提供土地，與第三人
    國僑建設股份有限公司（下稱國僑公司）合建，而由抗告人
    分得之建物，並非第三人國僑公司之財產。相對人持民事確
    定判決為執行名義，聲請台南地院以八十四年度執字第三六
    五三號執行事件，就第三人國僑公司之財產為強制執行時，
    竟連同抗告人分得如附表二所示建物一併主張有法定抵押權
    存在，而聲請法院予以查封拍賣。惟上開民事確定判決對抗
    告人不生效力，且相對人於上開執行名義成立後，已與抗告
    人另訂契約，同意拋棄上開建物之法定抵押權，抗告人因此
    提起異議之訴，聲明求為命：「(1)確認相對人對於附表二所
    示建物之法定抵押權不存在。(2)台南地院八十四年度執字第
    三六五三號強制執行事件就如附表二所示建物所為查封執行
    程序應予撤銷」之判決；嗣經台南地院八十四年度訴字第一
    一九一號、台南高分院八十八年度上更(二)字第四三號、最高
    法院九十一年度台上字第三一六號、台南高分院九十一年度
    上更(三)字第一三號判決：「台南地院八十四年度執字第三六
    五三號強制執行事件，就附表二所示編號2.3.4.7.8.號所示
    建物五棟，所為查封執行程序應予撤銷。其餘之訴駁回」確
    定；抗告人再執同一事由，提起本件異議之訴，求為命：「
    (1)台南地院九十五年度執字第四六０五三號強制執行事件就
    原判決附表一（下稱附表一）所示建物所為查封執行程序應
    予撤銷。(2)確認附表一所示建物之法定抵押權不存在。」之
    判決，均核係對於有既判力之法律關係而為請求，有違一事
    不再理規定，其訴難認為合法等，為其判斷之基礎。
三、惟按訴訟法上所謂一事不再理之原則，乃指同一事件已有確
    定之終局判決者而言。其所謂同一事件，必同一當事人就同
    一法律關係而為同一之請求，若此三者有一不同，即不得謂
    為同一事件，自不受確定判決之拘束，最高法院著有十九年
    上字第二七八號判例可資參照。至於訴訟標的法律關係因其
    原因事實不同而各異，是以在認定是否為同一事件時，苟原
    告主張之原因事實與前案訴訟時主張者不同，即難認係就同
    一法律關係而為請求。
四、查：抗告人提起本件第三人異議之訴，其訴訟標的為第三人
    之異議權；依抗告人於原審主張之原因事實研析，核係主張
    就「台南地院九十五年度執字第四六０五三號強制執行事件
    」之執行標的物，有足以排除強制執行之權利，堪認本件第
    三人異議之訴之訴訟標的，為抗告人就「台南地院九十五年
    度執字第四六０五三號強制執行事件」之第三人異議權。雖
    抗告人主張之基礎事實，與抗告人在前案就「台南地院八十
    四年度執字第三六五三號強制執行事件」提起債務人異議之
    訴時，所主張之事實並無太大差異，然前案確定判決之訴訟
    標的為抗告人對於「台南地院八十四年度執字第三六五三號
    強制執行事件」之債務人異議權，與本件訴訟標的為第三人
    異議權，顯然不同。其次，抗告人提起本件第三人異議之訴
    ，其訴之聲明係請求撤銷「台南地院九十五年度執字第四六
    ０五三號強制執行事件」中就附表一之建物之強制執行程序
    ，與抗告人於前案確定訴訟中，聲明請求撤銷「台南地院八
    十四年度執字第三六五三號強制執行事件」中就附表一所示
    建物之強制執行程序者，兩者之聲明亦有不同。抗告人於原
    審提起本件第三人異議之訴時，其聲明與訴訟標的均與前案
    確定訴訟事件不同，依上開說明，難認係同一事件。再者，
    抗告人請求確認附表一建物之法定抵押權不存在部分，既係
    主張系爭建物業經其整修、增建，就增建部分不得列入法定
    抵押權擔保範圍等語，則系爭建物是否確有增建部分？若有
    ，增建部分與原有建築物有無任何可資區別之標識存在？是
    否具有構造上及使用上之獨立性？得否獨立為物權之客體？
    牽涉相對人之法定抵押權是否擴及增建部分，而影響本件第
    三人異議之訴有無理由而關係重大。抗告人之上開主張是否
    全然不得採信，即非無再為研求餘地；原審法院未詳加審酌
    ，僅以抗告人提起本件訴訟主張之事實與前案確定判決事件
    主張事實相同，即認本件訴訟事件與前案訴訟事件為同一，
    其起訴為不合法，而裁定駁回抗告人在第一審之訴，自有未
    合；抗告意旨求予廢棄，為有理由，爰將原裁定廢棄，發回
    原審法院。
五、據上論結，本件抗告為有理由，依民事訴訟法第四百九十二
    條，裁定如主文。
中    華    民    國    97    年    9     月    30    日
                  民事第三庭    審判長法  官  陳  光  秀
                                      法  官  曾  平  杉
                                      法  官  李  文  賢
上為正本係照原本作成。
如不服本裁定，僅得於收受本裁定正本送達後10日內以適用法規
顯有錯誤為理由，向本院提出再抗告狀（須附繕本）依法應繳納
抗告費新台幣1千元，並委任律師為訴訟代理人，經本院許可後
始可再抗告於最高法院。
中    華    民    國    97    年    10    月    2     日
                                      書記官  劉  清  洪
【附記】
民事訴訟法第495條之1第2項準用同法第466條之1第1、2項規定
：
(1)對於第二審判決上訴，上訴人應委任律師為訴訟代理人。但上
  訴人或其法定代理人具有律師資格者，不在此限。
(2)上訴人之配偶、三親等內之血親、二親等內之姻親，或上訴人
  為法人、中央或地方機關時，其所屬專任人員具有律師資格並
  經法院認為適當者，亦得為第三審訴訟代理人。
民事訴訟法第466條之2：
  上訴人無資力委任訴訟代理人者，得依訴訟救助之規定，聲請
  第三審法院為之選任律師為其訴訟代理人。


司法院資訊處製作；財團法人民間司法改革基金會備份。
